【裁判字號】    88,訴,901
【裁判日期】    890726
【裁判案由】    偽造文書等
【裁判全文】
臺灣桃園地方法院刑事判決                          八十八年度訴字第九一號
    公  訴  人  臺灣桃園地方法院檢察署檢察官
    被      告  寅○○
    指定辯護人  本院公設辯護人己○○
右列被告因偽造文書等案件，經檢察官提起公訴（八十八年度偵緝字第二六三號、偵
字第四四０八號）及移送併辦（八十八年度偵字第八九五五號、第一四九五三號），
本院判決如左：
        主  文
寅○○連續意圖供行使之用，而偽造有價證券，處有期徒刑參年貳月。
偽造丑○○、甲○○、鍾月珠印章各壹枚、附表一所示偽造印文及署押及附表二所示
偽造本票均沒收。
        事  實
一、寅○○明知其資力陷於窘境，隱瞞其無支付能力且無還款意願，竟基於概括犯意
    ，意圖為自己不法之所有，自民國八十四年間起，連續向戊○○借款總計新台幣
    （下同）三百九十萬元，至八十六年五月間，雙方結算化零為整由寅○○開立款
    項借用證予戊○○以為憑證。詎寅○○為能取信戊○○債權擔保確實，以繼續使
    用上開借款，竟使不知情刻印商人偽刻丑○○、甲○○、鍾月珠印章各一枚，復
    基於概括犯意，先於八十六年五月六日，在桃園縣楊梅鎮高山里南高山頂三十三
    號戊○○住處，在開給戊○○款署名金主為江秀蘭、李天壽之金額六十萬元款項
    借用證借主欄及連帶保證人欄，分別偽造丑○○、甲○○之署押並蓋用上開偽刻
    丑○○、甲○○之印章而偽造丑○○、甲○○之印文，以分別偽造表示丑○○為
    借款人，甲○○願就借款負連帶保證責任意思之私文書，復將上開款項借用證交
    由李映禧收執而行使，足生損害於丑○○、甲○○及戊○○。復於八十六年五月
    八日，在戊○○住處上址，在開給戊○○款署名金主為李天壽之金額五十萬元款
    項借用證之借主欄，偽造鍾月珠之署押並蓋用上開偽刻鍾月珠之印章，而偽造鍾
    月珠之印文，以偽造表示鍾月珠為借款人之私文書，復將上開款項借用證交由李
    映禧收執而行使，足生損害於鍾月珠及戊○○。復於八十六年五月十五日，在戊○○住處上址，接續在開給戊○○款署名金主為江秀菊之金額五十萬元項借用證
    二紙，其一之借主欄偽造鍾月珠之署押並蓋用上開偽刻鍾月珠之印章而偽造鍾月
    珠印文，另一則僅在借主欄偽造鍾月珠之署押，以偽造表示鍾月珠為借款人之私
    文書，並另在開給戊○○款署名金主為江秀蘭之金額五十萬元款項借用證之借主
    欄偽造鍾月珠之署押並蓋用偽刻鍾月珠之印章而偽造鍾月珠印文，以偽造表示鍾
    月珠為借款人之私文書。復將上開款項借用證三紙交由李映禧收執而行使，足生
    損害於鍾月珠及戊○○。另於八十六年六月十日分別開立金額分別為一百萬元及
    三十萬元之款項借用證與戊○○收執。
二、寅○○明知其資力陷於窘境，隱瞞其無支付能力且無還款意願，竟承上概括犯意
    ，意圖為自己不法之所有，先於八十六年七月間，意圖供行使之用，以前所偽刻
    丑○○印章，偽造丑○○之署押並蓋用上開偽刻丑○○印章而偽造丑○○之印文
    於本票發票人欄，簽發票號三七一九六二號，發票日為八十六年七月二十四日，
    到期日為八十六年九月二十四日，面額為三十萬元之本票一紙，以偽造該紙本票
    ，向戊○○借得三十萬元。又分別於八十六年七月四日及同年九月十五日，在戊○○住處上址，持發票人美亞利鞋業公司，發票日為八十六年七月四日，到期日
    為八十六年十二月四日，面額為三十萬元之本票一紙及發票人美亞利鞋業公司鄭
    寶枝，發票日為八十六年九月十五日，到期日為八十六年十二月十五日，面額為
    五十萬元之本票一紙（以上二紙本票無積極證據足證係偽造），連續向戊○○借
    款，佯稱到期均必兌現還款，使戊○○誤以為債權有所擔保而陷於錯誤，共借予
    寅○○八十萬元。另寅○○隱瞞其無支付能力且無還款意願，先後於八十五年九
    月間某日、同年十月間某日、八十六年五月某日及同年八月間某日，佯稱到期均
    必還款，以己名義開立同額本票五紙連續向詹樹吉、癸○○○夫婦借款合計一百
    八十萬元，至八十六年八月間經詹樹吉、癸○○○催討，寅○○稱無錢還款，並
    要求延期還款，詹樹吉、癸○○○不得已只得同意，由寅○○開立己為發票人，
    發票日為八十六年九月十七日，到期日為八十六年十二月十七日，面額二十萬元
    之本票一紙，發票日為八十六年十月十日，到期日為八十六年十二月十日之本票
    二紙及票號為Ｍ0000000號，付款人為中壢郵局，發票日為八十六年十二
    月十日，面額五三萬元之支票一紙交與詹樹吉、癸○○○供作擔保，換回上開一
    百十萬元之本票，寅○○復稱將其中七十萬元轉借予鍾月珠，詎寅○○竟意圖供
    行使之用，蓋用前所偽刻鍾月珠印章而偽造鍾月珠之印文並偽造鍾月珠之署押於
    本票發票人欄，簽發票號０三一九一八號，發票日為八十六年十月十日，到期日
    為八十七年四月十日，面額為七十萬元之本票一紙，以偽造該紙本票，復交由詹
    樹吉、癸○○○收執而為行使。寅○○再於八十六年十月十一日在其桃園縣楊梅
    鎮○○○○○路二段五二四巷二弄十二號住處，以自己為發票人，發票日為八十
    六年十月十一日，到期日為八十六年十二月十一日，面額二十萬元之本票一紙及
    於同年十月二十七日在其住處上址，以票號分別為Ｍ0000000號、Ｍ00
    00000號，付款人均為中壢郵局，發票日均為八十六年十二月二十七日，面
    額分別為十三萬元、三十萬元之支票二紙及於同年十一月四日，在其住處上址，
    以票號Ｍ0000000號，付款人為中壢郵局，發票日為八十七年一月四日，
    面額三十萬元之支票一紙，提供為擔保，以上開說詞連續向壬○○借款，使壬○○誤以為債權有所擔保而陷於錯誤，共借予寅○○九十三萬元。寅○○復於八十
    六年十月十一日，至桃園縣楊梅鎮○○路○段五二四巷一弄一號子○○住處，以
    上開說詞，持自己為發票人，發票日為八十六年十月十一日，到期日為八十六年
    十二月十一日，面額二十萬元之本票一紙向子○○借款，致使子○○不知有詐陷
    於錯誤而如數交付。寅○○再於八十六年十一月五日，在其桃園縣楊梅鎮○○○○○路二段五二四巷二弄十二號住處，以成立民間互助會為幌，召集含會首共四
    十一人，每會一萬元，會期自八十六年十一月五日起至九十年三月五日止，開標
    日為每月五日之互助會，使壬○○、子○○、詹錢財、癸○○○、詹錢川、徐瑞
    珍等人陷於錯誤而參加該互助會並交付會款，嗣寅○○於八十六年十一月五日收
    取頭期會款四十萬元，復於同年十二月五日收取部分會員交來會款共十萬元，旋
    即停標逃逸無蹤，壬○○、子○○、癸○○○、徐瑞珍等人追索無門始知受騙。
三、案經被害人李映禧、壬○○訴請臺灣桃園地方法院檢察署檢察官偵查起訴。
        理  由
一、訊據被告寅○○對於右揭時、地與告訴人李映禧結算欠款開立款項借用證予戊○○以為憑證，為取信告訴人戊○○債權擔保確實，以繼續使用上開借款，偽刻丑
    ○○、甲○○、鍾月珠印章，分別蓋用在上開款項借用證之借主欄及連帶保證人
    欄，而偽造丑○○、甲○○、鍾月珠之署押以分別偽造上開私文書，復之交由告
    訴人李映禧收執而行使之事實均坦承不諱，核與告訴人李映禧指訴、證人丑○○
    、甲○○、鍾月珠證述情節相符，並有款項借用證五紙附卷可按（他字第一二六
    一號卷第四至八頁），被告此部分犯行堪以認定。又訊據被告固不否認於右揭時
    、地向告訴人李映禧借款三百九十萬元，另簽發上開本票及支票分別向告訴人李
    映禧、詹樹吉、癸○○○、壬○○、子○○借款，嗣所開立本票、支票均不獲兌
    現，迭經告訴人等催討拒不返還，其中於八十六年七月間，所持向告訴人李映禧
    借款，發票人為丑○○，面額三十萬元之本票係屬偽造，於八十六年八月間所開
    立發票人為鍾月珠印章，面額為七十萬元之本票係屬偽造，另招集互助會於收取
    頭期會款四十萬元，及第一次標會部分會員所交來會款共十萬元，旋即停標等情
    不諱，僅辯稱無詐欺犯意云云。惟查，此節犯罪事實，業據告訴人李映禧、詹樹
    吉、癸○○○、壬○○、子○○指訴綦詳，並有款項借用證七紙、本票三紙（告
    訴人李映禧部分，他字第一二六一號卷第四至十頁、他字第二０八二號卷第六、
    八、九頁）、本票四紙及支票暨退票理由單各一紙（告訴人詹樹吉、癸○○○部
    分，本院卷第八十八年十二月七日訊問筆錄後附）、支票暨退票理由單各三紙及
    本票一紙（告訴人壬○○部分，他字第一五七０號卷第三至六頁）、本票一紙（
    告訴人子○○部分，他字第一０八八號卷第六頁）及互助會單、指控書各一紙在
    卷可稽。被告坦承於八十五年間遭案外人丁○○倒帳一千四、五百餘萬元因無力
    負擔債務，故四處借錢週轉，足見其資力早陷於窘境。其自承現每月收入二萬餘
    元（本院八十九年五月十日訊問筆錄、本院八十九年五月十日訊問筆錄），另稱
    於八十五、六年間月入十二、三萬元，不能舉證以實其說，不能憑為其有利之證
    據，觀之其現時收入狀況，其焉能支付利息及清償本金？且其坦承藉借款週轉利
    息，顯屬以債養債之情況，足徵其無確已支付能力而無確實還款意願，則其於借
    款之初即有不法所有之意圖堪可認定。又被告以丑○○、鍾月珠名義簽發上開本
    票分別交予告訴人李映禧、詹樹吉、癸○○○收執，確未得丑○○、鍾月珠同意
    之情，亦據證人丑○○、鍾月珠證述明確，則其此節偽造有價證券之犯行，亦極
    明確。再查，被告資力陷於窘境，以債養債週轉情況有如上述，竟仍招集互助會
    ，自任會首，收取首會會首會金後，僅開標一次，收取部分會員繳來會款十萬元
    ，旋即逃匿宣告倒會，收取會款十萬元部分，分文未付給得標會員庚○○○一節
    ，並據證人庚○○○證述確實，足見被告係以互助會為幌，詐取各該互助會員會
    款無疑。綜上，本案事證明確，被告犯行堪以認定，應予依法論科。
二、被告明知其資力陷於窘境，隱瞞其無支付能力且無還款意願，意圖為自己不法之
    所有，連續向告訴人李映禧借款三百九十萬元，另先後簽發本票及支票分別向告
    訴人李映禧、詹樹吉、癸○○○、壬○○、子○○借款及以招集互助會為謊，詐
    騙告訴人壬○○、子○○、癸○○○及詹錢財、詹錢川、徐瑞珍等人，核其所為
    係犯刑法第三百三十九條第一項之詐欺取財罪。被告偽造丑○○、甲○○、鍾月
    珠之署押及蓋用偽刻印章而偽造印文以分別偽造款項借用證上各該私文書復交告
    訴人李映禧收執而行使，核其所為係犯刑法第二百十六條行使第二百十條私文書
    罪。被告偽刻丑○○、鍾月珠之印章復蓋用而偽造印文並偽造鍾月珠之署押以分
    別偽造上開本票二紙復交由告訴人李映禧、詹樹吉收執而行使，核其所為係犯刑
    法第二百零一條第一項意圖供行使之用偽造有價證券罪。被告偽刻丑○○、甲○○、鍾月珠印章，係使不知情刻印商人為之，為間接正犯。被告偽造私印章、印
    文及署押，為偽造款項借用證上各該私文書之部分行為，偽造私文書之低度行為
    ，復為行使之高度行為所吸收，均不另論罪。又被告偽刻印章以偽造印文及偽造
    署押，為偽造各該本票之部分行為，其偽造該有價證券後復持以行使，則行使之
    低度行為為偽造之高度行為所吸收，亦不另論罪。被告先後多次所犯行使偽造私
    文書罪、詐欺取財罪及先後二次偽造有價證券罪，時間相接，觸犯構成要件相同
    罪名，顯均係出於概括犯意反覆為之，均應論以連續犯，各以一罪論，並均加重
    其刑。被告所犯上開三罪，有方法結果之牽連關係，應從一重之偽造有價證券罪
    處斷。公訴人就被告詐騙告訴人子○○及於八十六年七月間持偽造丑○○所開立
    之三十萬元本票詐騙三十萬元及於八十六年七月四日及同年九月十五日分別詐得
    三十萬元及五十萬元部分（即移請併辦部分），及被告詐騙告訴人詹樹吉、癸○○○部分並偽造鍾月珠所開立七十萬元本票部分，雖漏未起訴，然此與本案有連
    續犯及牽連犯之裁判上一罪關係，本審判不可分原則，本院自得併予審理。爰審
    酌被告犯罪動機、目的、行為手段、詐騙款項數額龐大迄未與告訴人等和解及其
    犯罪後態度等一切情狀，量處如主文所示之刑，以示懲儆。偽造丑○○、甲○○
    、鍾月珠印章（雖未扣案但不能證明已經滅失）及附表所示偽造印文及署押，併
    依刑法第二百十九條規定宣告沒收。另偽造附表二所示本票二紙，應依刑法第二
    百零五條規定，不問屬於犯人與否，沒收之。
三、移送併辦意旨（八十八年度偵字第七九五六號）另以：被告參加告訴人乙○○、
    丙○○○於八十三年十二月五日、八十四年十月二十日起所招集每會均為一萬元
    之互助會，合計共八會，標取會金後拒不繳納會錢，因認被告涉犯詐欺罪嫌等語
    。按告訴乃論之罪，告訴人於第一審辯論終結前得撤回其告訴，又告訴經撤回者
    ，法院應諭知不受理之判決，刑事訴訟法第二百三十八條第一項、第三百零三條
    第三款定有明文。本件告訴人乙○○、丙○○○告訴被告詐欺案件，認被告係犯
    刑法第三百三十九條第一項之詐欺罪嫌，被告與告訴人乙○○、丙○○○間屬三
    親等姻親關係，業據告訴人乙○○、丙○○○陳明在卷，依刑法第三百四十三條
    準用同法第三百二十四條第二項之規定，須告訴乃論。茲據告訴人乙○○、丙○○○於本院訊問時當庭撤回告訴，本院無從併予審理，應退由檢察官另為適法處
    理，附此敘明。
據上論斷，應依刑事訴訟法第二百九十九條第一項前段，刑法第五十六條、第二百十
六條、第二百十條、第三百三十九條第一項、第二百零一條第一項、第五十五條、第
二百零五條、第二百十九條，罰金罰鍰提高標準條例第一條前段，判決如主文。
本案經檢察官何祖舜到庭執行職務。
中      華      民      國    八十九    年      七      月    二十六    日
                                臺灣桃園地方法院刑事第一庭
                                    法  官  熊  祥  雲
右正本證明與原本無異。
如不服本判決，應於判決送達後十日內向本院提出上訴狀( 應附繕本 )，上訴於
臺灣高等法院。
                                    書記官   沈 秀  珍
中      華      民      國     八十九    年      七     月    二十八    日
┌────────────────────────────────────┐
│附表一                                                                  │
├──┬──────────────────────────┬──────┤
│編號│偽  造  署  押  及  印  文                          │備    註    │
├──┼──────────────────────────┼──────┤
│  一│在署名金主為江秀蘭、李天壽之款項借用證之借主欄及連帶│辛○八十七年│
│    │保證人欄分別偽造丑○○、甲○○之署押及印文          │度他字第一二│
│    │                                                    │六一號偵查卷│
│    │                                                    │第四頁      │
├──┼──────────────────────────┼──────┤
│  二│在署名金主為李天壽之款項借用證借主欄偽造鍾月珠之署押│同上卷第五頁│
│    │及印文                                              │            │
├──┼──────────────────────────┼──────┤
│  三│在署名金主為江秀菊之款項借用證借主欄偽造鍾月珠之署押│同上卷第六頁│
│    │及印文                                              │            │
├──┼──────────────────────────┼──────┤
│  四│在署名金主為江秀菊之款項借用證借主欄偽造鍾月珠之署押│同上卷第七頁│
├──┼──────────────────────────┼──────┤
│  五│在署名金主為江秀蘭之款項借用證借主欄偽造鍾月珠之署押│同上卷第八頁│
│    │及印文                                              │            │
├──┴──────────────────────────┴──────┤
│附表二                                                                  │
├──┬──────────────────────────┬──────┤
│編號│偽  造  本  票                                      │備    註    │
├──┼──────────────────────────┼──────┤
│  一│發票人丑○○、票號三七一九六二號、發票日八十六年七月│辛○八十八年│
│    │二十四日、到期日八十六年九月二十四日、面額為三十萬元│年度他字第二│
│    │之本票一紙                                          │０八二號偵查│
│    │                                                    │卷第六頁    │
├──┼──────────────────────────┼──────┤
│  二│發票人鍾月珠、票號０三一九一八號、發票日八十六年十月│本院八十八年│
│    │十日、到期日八十七年四月十日、面額七十萬元之本票一紙│十二月七日訊│
│    │                                                    │問筆錄後附  │
└──┴──────────────────────────┴──────┘
附錄本判決論罪科刑依據之法條：
刑法第二百十六條
行使第二百十條至第二百十五條之文書者，依偽造、變造文書或登載不實事項或使登
載不實事項之規定處斷。
刑法第二百十條
偽造、變造私文書，足以生損害於公眾或他人者，處五年以下有期徒刑。
刑法第三百三十九條：
意圖為自己或第三人不法之所有，以詐術使人將本人或第三人之物交付者，處五年以
下有期徒刑、拘役或科或併科一千元（已提高十倍為一萬元）以下罰金。
以前項方法得財產上不法之利益或使第三人得之者，亦同。
前二項之未遂犯罰之。
刑法第二百十條
偽造、變造私文書，足以生損害於公眾或他人者，處五年以下有期徒刑。


司法院資訊處製作；財團法人民間司法改革基金會備份。
